【裁判字號】    96,婚,840
【裁判日期】    970307
【裁判案由】    離婚
【裁判全文】
臺灣臺南地方法院民事判決               96年度婚字第840號
原      告  甲○○
被      告  乙○○
上列當事人間請求離婚事件，經本院於民國97年2月22日言詞辯
論終結，判決如下：
    主      文
准原告與被告離婚。
訴訟費用新臺幣仟元由被告負擔。
    事實及理由
甲、程序方面：
    被告未於言詞辯論期日到場，核無民事訴訟法第386條所列
    各款情形，爰依原告之聲請，由其一造辯論而為判決。
乙、實體方面：
一、原告主張：緣兩造於民國（下同）72年7月間結婚，本同住
    在台南縣善化鎮○○里○○路88之1號，並育有3名子女，現
    皆已成年，兩造於婚後感情原本尚稱和睦並共同經營商業，
    嗣被告前往越南經商時，原告以電話錄音方確定原告竟與越
    南女子同居，且被告前於94年間提起離婚訴訟，雖經鈞院駁
    回在案，惟被告於該訴訟中亦自承有婚外情。其後兩造共同
    經商之事業經營不擅，被告竟不顧兩造負債情況及原告心情
    ，逕於92年2月搬離兩造住所，迄今不回來居住，不履行同
    居義務，兩造負債多達一億一百多萬元，房子也被法院拍賣
    ，被告均置之不理，獨留原告一人面對龐大債務。又96年3
    月15日，原告因病在慈濟大林醫院開刀，被告知悉情況卻不
    曾前往醫院探視，而自兩造分居以來，被告亦未曾給付任何
    家庭生活費用，查原告不僅有婚外情，且離家迄今已近5年
    ，依法被告之行為已屬惡意遺棄他方之行為，且2年來對原
    告不為聞問，兩造之婚姻因被告之由已無法繼續維持，為此
    ，原告爰依民法第1052條第1項第2款、第5款及同條第2項之
    規定，訴請判准原、被告離婚，並聲明：如主文所示。
二、被告未於言詞辯論期日到場，亦未提出書狀作何聲明或陳述
    。
三、得心證之理由：
（一）查原告主張兩造於72年7月間結婚，婚後並育有三名現已
      成年之子女，兩造婚姻關係現仍存續中，有戶籍謄本影本
      2件附卷可稽，堪信為真實。
（二）次查，原告主張兩造婚後乃共同居住在台南縣善化鎮○○
      里○○路88之1號，詎被告於92年2月間因兩造間之齟齬而
      離家居住於他地，迄今仍拒不返家與原告同居，且對原告
      不為聞問，亦對原告在96年3月15日開刀一事漫不關心之
      事實，業據原告提出臺灣臺南地方法院94年度婚字第847
      號判決影本1件及財團法人佛教慈濟綜合醫院診斷證明書1
      紙為證，復經本院依職權調該94年度婚字第847號卷宗1宗
      核閱屬實，被告確於92年2月間起在外租賃與原告分居迄
      今，且核與證人即被告之母張賢女到庭證述：「…我沒有
      與被告往來，但我有時會與原告聯絡去看她，他們二人有
      好幾年沒有住一起，我所知道的原因是被告在越南有交往
      一位女子，住在越南，但也常回臺灣，被告曾帶該女子回
      來臺灣…他們二人是同居，我知道被告都沒有提供生活費
      用給原告，原告在96年3月間因病在慈濟大林醫院開刀，
      我有去照顧，期間被告都沒有來看她，也沒有拿錢照顧原
      告，原告的小女兒也有去照顧原告，應該有告訴被告這件
      事…」等語（詳見97年2月15日言詞辯論筆錄）及證人即
      原告之女陳怡蓁到場證稱：「（有無在跟父親聯絡）有，
      有時我父親回來時會打電話叫我回來，我會去住奶奶家或
      爸爸家（善化）…我知道我母親去住院開刀，我有去醫院
      照顧，我可能有跟父親講母親生病住院，我不知道父親有
      無去醫院看我母親，我只在醫院二天，父親沒有拿錢叫我
      拿給媽媽治療身體，我的哥哥、姐姐沒有跟爸爸在一起，
      我父親回來臺灣沒有跟母親在往來，也不會叫我傳話給母
      親…父親在越南的胡志明市工作，我有去過，他住公司裡
      面，有無另組家庭我不知道，父親以前有帶過越南女子回
      來臺灣，住在我奶奶家，是要介紹給我小叔叔的…我在臺
      灣沒有見過父親帶越南女子一起住，我父母從我高中時就
      沒有往來了」等語大致相符（詳見97年2月22日言詞辯論
      筆錄），衡以證人陳怡蓁為被告之女且年滿20歲，屬有相
      當明辨事理之能力，應不至攀誣被告，其之證詞屬客觀可
      信。參以送達被告之文書均經被告親收，且被告更具狀聲
      請閱卷，然其並未於言詞辯論期日到場爭執，復未提出書
      狀作何聲明或陳述，是原告主張之事實堪認為實在。
（三）按夫妻互負同居之義務，但有不能同居之正當理由者，不
      在此限，民法第1001條定有明文。因之夫妻互負同居義務
      ，在婚姻關係存續中，苟非證明有不堪同居之虐待，或有
      其他正當理由，即不得由一造拒絕同居（最高法院18年上
      字第2129 號、19年上字第2693號判例意旨參照）。再按
      夫妻之住所，由雙方共同協議之；夫妻之一方以惡意遺棄
      他方在繼續狀態中，他方得向法院請求離婚，民法第1002
      條第1項前段、第1052條第1項第5款分別定有明文。夫妻
      之一方無正當理由而與他方別居，有違背同居義務之客觀
      事實，並有拒絕同居之主觀情事，即係民法第1052條第1
      項第5款所謂以惡意遺棄他方（最高法院29年上字第254號
      判例參照）。經查本件兩造於72年7月間結婚，婚後同住
      在台南縣善化鎮○○里○○路88之1號，自堪認兩造於婚
      後係以前開處所為住所，而被告自92年2月間因細故搬離
      上開住所，迄今未再回住處與原告同居，被告既未舉證證
      明有何拒絕與原告同居之正當理由，即屬無正當理由拒絕
      與原告同居，客觀上已有違背同居義務之事實，而被告長
      期離家未歸，對原告不為聞問，甚於原告住院開刀之時未
      予關懷、理睬或照顧，顯已有違夫妻互相扶持之精神，亦
      堪認被告有拒絕與原告同居之主觀情事，揆諸前開判例意
      旨，被告顯係惡意遺棄原告在繼續狀態中，從而，原告依
      據民法第1052條第1項第5款之規定訴請離婚，即屬正當，
      依法應予准許。
（四）又原告本於民法第1052條第1項第2款、第5款及同條第2項
      之規定，提起本件訴訟請求裁判離婚，此種起訴之形態，
      學者謂之為重疊的訴之合併，其訴訟標的雖有數項，然僅
      有單一之聲明，法院應就原告所主張之數項訴訟標的逐一
      審理，如其中一項標的之請求為無理由時，仍須就他項標
      的之請求審判，若認其中一項請求為有理由，即可為原告
      勝訴之判決，就他項標的無須更為審判，法院如就數項標
      的同時判決，則為法所不許。因之，本院既認原告依民法
      第1052條第1項第5款之規定，請求裁判離婚為有理由，就
      他項標的自無須更為審併此敘明。
丙、結論：
    本件原告之訴為有理由，依民事訴訟法第385條第1項前段、
    第78條，判決如主文。
中    華    民    國    97    年    3     月    7     日
                  家事法庭    法  官  鍾宗霖
以上正本係照原本作成。
如對本判決上訴，須於判決送達後20日內向本院提出上訴狀。
中    華    民    國    97    年    3     月    7     日
                              書記官  周曉萍


司法院資訊處製作；財團法人民間司法改革基金會備份。
